臺灣花蓮地方法院刑事判決
110年度訴字第44號
公  訴  人  臺灣花蓮地方檢察署檢察官
被      告  孫安翔



選任辯護人  廖學忠律師（法扶律師）
上列被告因違反毒品危害防制條例案件，經檢察官提起公訴（11
0年度偵字第101號），本院判決如下：
    主    文
孫安翔犯如附表各編號「罪名與宣告刑」欄所示之罪，均累犯，
各處如附表各編號「罪名與宣告刑」欄所示之刑。應執行有期徒
刑拾參年肆月。
    犯罪事實
一、孫安翔明知甲基安非他命為毒品危害防制條例第2條第2項第
    2款所規定之第二級毒品，依法不得販賣，竟意圖營利，分
    別基於販賣第二級毒品甲基安非他命之犯意，於附表編號1
    至4所示之時間、地點，以附表編號1至4所示之數量、金額
    及方式，販賣甲基安非他命予劉啟彬、黃志平、陳鴻飛。
二、案經花蓮縣警察局新城分局報告臺灣花蓮地方檢察署檢察官
    偵查起訴。
    理    由
壹、證據能力部分
一、被告以外之人於審判外之言詞或書面陳述，除法律有規定者
    外，不得作為證據；被告以外之人於偵查中向檢察官所為之
    陳述，除顯有不可信之情況者外，得為證據；被告以外之人
    於審判外之陳述，雖不符刑事訴訟法第159 條之1至第159條
    之4 之規定，而經當事人於審判程序同意作為證據，法院審
    酌該言詞陳述或書面陳述作成時之情況，認為適當者，亦得
    為證據；當事人、代理人或辯護人於法院調查證據時，知有
    刑事訴訟法第159條第1項不得為證據之情形，而未於言詞辯
    論終結前聲明異議者，視為有前項之同意，刑事訴訟法第
    159 條第1項、第159條之1第2項、第159條之5分別定有明文
    。又參酌刑事訴訟法第159 條、第159條之1之立法理由，無
    論共同被告、共犯、被害人、證人等，均屬被告以外之人，
    並無區分。本此前提，凡與待證事實有重要關係之事項，如
    欲以被告以外之人本於親身實際體驗之事實所為之陳述，作
    為被告論罪之依據時，本質上均屬於證人。而被告之對質詰
    問權，係憲法所保障之基本人權及基本訴訟權，被告以外之
    人於審判中，已依法定程序，到場具結陳述，並接受被告之
    詰問者，因其信用性已獲得保障，即得作為認定被告犯罪事
    實之判斷依據。然被告以外之人於檢察事務官、司法警察官
    、司法警察調查中（以下簡稱警詢等）或檢察官偵查中所為
    之陳述，或因被告未在場，或雖在場而未能行使反對詰問，
    無從擔保其陳述之信用性，即不能與審判中之陳述同視。惟
    若貫徹僅審判中之陳述始得作為證據，有事實上之困難，且
    實務上為求發現真實及本於訴訟資料越豐富越有助於事實認
    定之需要，該審判外之陳述，往往攸關證明犯罪存否之重要
    關鍵，如一概否定其證據能力，亦非所宜。而檢驗該陳述之
    真實性，除反對詰問外，如有足以取代審判中經反對詰問之
    信用性保障者，亦容許其得為證據，即可彌補前揭不足，於
    是乃有傳聞法則例外之規定。偵查中，檢察官通常能遵守法
    律程序規範，無不正取供之虞，且接受偵訊之該被告以外之
    人，已依法具結，以擔保其係據實陳述，如有偽證，應負刑
    事責任，有足以擔保筆錄製作過程可信之外在環境與條件，
    乃於刑事訴訟法第159 條之1第2項規定「被告以外之人於偵
    查中向檢察官所為之陳述，除顯有不可信之情況者外，得為
    證據」。另在警詢等所為之陳述，則以「具有較可信之特別
    情況」（第159條之2之相對可信性）或「經證明具有可信之
    特別情況」（第159條之3之絕對可信性），且為證明犯罪事
    實存否所「必要」者，得為證據。係以具有「特信性」與「
    必要性」，已足以取代審判中經反對詰問之信用性保障，而
    例外賦予證據能力（最高法院102 年度第13次刑事庭會議決
    議意旨參照）。又現行刑事訴訟法關於行通常審判程序之案
    件，為保障被告之反對詰問權，復對證人採交互詰問制度，
    其未經詰問者，僅屬未經合法調查之證據，並非無證據能力
    ，而禁止證據之使用。此項詰問權之欠缺，非不得於審判中
    由被告行使以資補正，而完足為經合法調查之證據。倘被告
    於審判中捨棄對質、詰問權，自無不當剝奪被告對質、詰問
    權行使之可言（最高法院104年度台上字第1576號、102年度
    台上字第1272號、101 年度台上字第5828號判決意旨參照）
    。
二、查證人劉啟彬、黃志平、陳鴻飛於警詢時之陳述，均屬被告
    孫安翔以外之人於審判外之陳述，且據被告之辯護人否認有
    證據能力（見本院卷第68頁），復查無其他符合刑事訴訟法
    第159條之1至第159條之5所定例外得為證據之情形，是依同
    法第159條第1項之規定，證人劉啟彬、黃志平、陳鴻飛於警
    詢之證述，自不得作為認定被告犯罪之證據。至證人劉啟彬
    、黃志平、陳鴻飛於偵查中之證述均經證人劉啟彬、黃志平
    、陳鴻飛具結擔保其真實性，於本院審理時經被告及其辯護
    人聲請到庭接受交互詰問，已賦予被告行使反對詰問權之機
    會，而均完足其調查程序，是證人劉啟彬、黃志平、陳鴻飛
    於偵查中之具結證述，自均得作為認定被告犯罪之證據。
三、其餘認定本案犯罪事實之非供述證據，查無違反法定程序取
    得之情，依刑事訴訟法第158之4條規定反面解釋，亦具證據
    能力。
貳、實體部分
一、認定犯罪事實所憑之證據及理由
  ㈠附表編號1部分：
    訊據被告固坦承於附表編號1 所示時間、地點與證人劉啟彬
    見面，並交付第二級毒品甲基安非他予證人劉啟彬等情不諱
    （見本院卷第290頁），惟矢口否認有何販賣毒品犯行，辯
    稱：那一天我到約定的地方，劉啟彬問我身上有沒有毒品，
    我說我身上剩一點點，我自己要用，後來我給劉啟彬毒品之
    後，劉啟彬下車我就走了，我沒有跟劉啟彬收錢等語。惟查
    ：
  ⒈被告與證人劉啟彬自承係其二人於民國109年3月7日22時32分
    許之通訊監察譯文1通內容如下所示（A代表門號為00000000
    00號之持用人即被告，B代表門號為0000000000號之持用人
    即證人劉啟彬，見警卷第309頁）：
　　A:喂
    B:回來了沒
    A:啊
    B:回來了嗎
    A:回來了啊
    B:嘿啊，要去那找你
    A:我在保哥這
    B:好，我過
    A:嗯
　⒉就上開通訊監察譯文，證人劉啟彬於偵查中證稱：本次對話
    後有毒品交易，是被告賣新臺幣（下同）2,000元、重0.5公
    克的安非他命給我；錢是被告收走，這次我買的安非他命已
    經施用完畢沒有剩下，安非他命是真的等語（見109年度他
    字第249號卷第111頁），並於本院審理中證稱：當時好像用
    1,000元跟被告買0.5公克的甲基安非他命；偵查中我記錯了
    ；我跟被告平常不會見面，我打給被告都是要問有沒有毒品
    ；我一開始問被告說「回來了沒」，就是想要跟被告購買甲
    基安非他命；我們約見面都是我約的，只要約見面都是我為
    了想要買甲基安非他命；今天說是1,000元，是因為在警察
    局的時候我記錯了，我跟被告買沒有幾次，從今年開始我被
    處分到805跟地檢要驗尿，我就沒有再使用毒品，所以頭腦
    比較清楚一點；被告沒有請過我用毒品，都有跟我收錢；我
    是在車上給被告錢的；被告給我多少，我身上有多少錢就給
    他等語（見本院卷第213頁至第218頁）。是證人劉啟彬已明
    確證述，於附表編號1所示時間、地點，證人劉啟彬確實有
    因被告交付第二級毒品甲基安非他命，而交付金錢予被告乙
    節，本院衡諸證人劉啟彬對於上開交易第二級毒品甲基安非
    他命之細節（如證人劉啟彬與被告在交易現場如何為交易等
    ）均證述綦詳，且被告對其當日有交付第二級毒品甲基安非
    他命予證人劉啟彬等情亦坦承不諱，足認證人劉啟彬應係依
    當時親自見聞之情形據實以陳，堪信與事實相符；至證人劉
    啟彬於偵查及本院中就本次毒品交易價金之證述，雖前後不
    一，然證人劉啟彬業已陳稱係因其於戒癮治療後，記憶較為
    清晰所致，復參以罪疑有利被告之原則，爰認定被告本次僅
    收取價金1,000元，附此敘明。是被告確有於附表編號1所示
    時間、地點及方式與證人劉啟彬交易毒品甚明。
　⒊至被告雖辯稱其未向證人劉啟彬收受金錢等語，然被告於本
    院審理中陳稱：我跟劉啟彬有時候會約見面，有時候不會；
    附表編號1的譯文是劉啟彬問我有沒有毒品，那時候劉啟彬
    問我回來了沒有，他不知道跟誰問說我人呢，好像是問保哥
    我人有沒有在，因為那天我好像去宜蘭，去跟我老闆買毒品
    ，劉啟彬問我回來花蓮了沒有，我就說我回來了，劉啟彬說
    他要過來用，我說好，你來啊，這樣子我就知道劉啟彬是要
    跟我要毒品；我給劉啟彬的毒品就是我去宜蘭跟我老闆買的
    毒品；我給劉啟彬的是剩下一點點的毒品，我去我老闆那邊
    也沒有拿到多少，老闆也沒有給我很多，我自己已經先用過
    ，剩下那一點點而已等語（見本院卷第290頁至第291頁），
    則被告當日至宜蘭向他人購買第二級毒品甲基安非他命後，
    旋即返回花蓮無償轉讓前開價值不斐之毒品予不甚熟識之證
    人劉啟彬，已與常情有違；況被告於警詢及偵查中，從未提
    及本次通話後有交付毒品予證人劉啟彬一事，乃其於本院審
    理時，見證人劉啟彬為詳實之證述後，始突稱該日有交付毒
    品予證人劉啟彬但並未收錢等語，益顯被告係隨訴訟進行程
    度、證據調查結果不斷更易供詞，所辯上情應非實在，附此
    敘明。
  ㈡附表編號2部分：
    訊據被告固坦承於附表編號2 所示時間、地點與證人黃志平
    見面，並交付第二級毒品甲基安非他予證人黃志平等情不諱
    （見本院卷第290頁），惟矢口否認有何販賣毒品犯行，辯
    稱：那天我將安非他命放到黃志平床上，之後我玩星城玩到
    睡著，我沒有跟黃志平收錢等語。
　⒈被告與證人黃志平自承係其二人於109年4月13日10時8分許之
    通訊監察譯文1通內容如下所示（A代表門號為0000000000號
    之持用人即被告，B代表門號為0000000000號之持用人即證
    人黃志平，見警卷第319頁）：
　　A:喂
　　B：他講下午下班再拿去啦，他今天有上班啦
　　A：下午下班
　　B：嘿
　　A：我有要用到錢你
　　B：他講順便要領錢回來，他講今天領錢，下午下班過去， 
　　   他打給我
    A：不是，我要用到錢，我今天要去看人
    B：問題他在做工作，沒錢，2,000元我出的，我自己也沒錢
        了，幹，倒了我
    A：嗯　
  ⒉被告與證人黃志平自承係其二人於109年4月14日11時45分許 
    之通訊監察譯文1通內容如下所示（A代表門號為0000000000
    號之持用人即被告，B代表門號為0000000000號之持用人即
    證人黃志平，見警卷第319頁）：
　　B:喂
    A:?，我叫他拿過去給你嘍
    B:好
    A:嗯，你不要出去啊
　⒊就上開通訊監察譯文，證人黃志平於偵查中證稱：4月14日通
    話後有毒品交易，是被告本人拿安非他命1小包給我，我拿2
    ,000元給被告，這是被告賣給我，不是無償請我施用；109
    年2到4月我還有跟被告交易2、3次，但沒有錄音等語（見10
    9年度他字第249號卷第224頁），並於本院審理中證稱：被
    告在我家即東昌村東里二街6號交甲基安非他命給我；我確
    實有跟被告購買2,000元的甲基安非他命；是被告本人拿到
    我家裡給我的；我與被告除了交易甲基安非他命之外，不會
    有其他的聯絡；4月13日的通話是被告要用錢，叫我先準備
    錢，要用東西換，東西是指甲基安非他命；被告需要用錢，
    他有甲基安非他命，所以要我準備2,000元；4月13日通訊監
    察譯文中，第一句話「他講下午下班再拿去，他今天有上班
    」，我忘記那個人是誰，那個人是我朋友，我的朋友也是要
    跟被告買安非他命；隔天4月14日被告去找我，當天我有給
    他錢；警詢中我說4月14日我們上述通話完後，後來我有再
    用LINE打給孫安翔，要他自己送毒品來，我家不給我不認識
    的人進來，當時記憶比較清楚等語（見本院卷第203頁至第2
    10頁）。是證人黃志平已明確證述，於附表編號2所示時間
    、地點，證人黃志平確實有因被告交付第二級毒品甲基安非
    他命，而交付金錢予被告乙節，本院衡諸證人黃志平對於上
    開交易第二級毒品甲基安非他命之細節（如通訊監察譯文內
    容所指為何、為何改由被告親自交付第二級毒品甲基安非他
    命等）均證述綦詳，且被告對其當日有交付第二級毒品甲基
    安非他命予證人黃志平等情亦坦承不諱，足認證人黃志平應
    係依當時親自見聞之情形據實以陳，堪信與事實相符，是被
    告確有於附表編號2所示時間、地點及方式與證人黃志平交
    易毒品甚明。
　⒋至被告雖辯稱其未向證人黃志平收受金錢等語，然被告於本
    院審理中陳稱：那通電話好像不是黃志平打給我的吧，（後
    改稱）那天我要去花蓮看守所看人，但是我身上沒有錢，我
    想先跟黃志平借錢，我問他有沒有2,000元，他說沒有，後
    來這2,000元是林秉聖他說他也要去，叫我幫他去花監寄錢
    給他弟弟，然後林秉聖就拿了2,000元借我，然後我有去花
    監寄錢，也有去花所寄錢，但是不是我去的，是黃玉蘭去的
    ，是要給黃玉蘭的兒子，他兒子那時候在少觀所；（審判長
    問：上午11時45分那通電話你跟黃志平說我叫他拿過去給你
    ，你不要出去，你說好，這是什麼事情？）忘記了，沒有這
    件事吧；我那天到黃志平家，是要問黃志平有沒有2,000元
    可以借我，他說他自己也沒有錢；（審判長問：所以我叫他
    拿過去給你的那通電話，是在說什麼事情？）需要回想一下
    ，太久了，我不記得等語（見本院卷第219頁至第292頁），
    則被告於109年4月13日因急需用錢一事向證人黃志平借款，
    卻於翌日即同年4月14日無償轉讓前開價值不斐之毒品予證
    人黃志平，已與常情有違；況被告於警詢及偵查中，從未提
    及本次通話後有交付毒品予證人黃志平一事，乃其於本院審
    理時，見證人黃志平為詳實之證述後，始突稱該日有交付毒
    品予證人黃志平但並未收錢等語，益顯被告係隨訴訟進行程
    度、證據調查結果不斷更易供詞，所辯上情應非實在，附此
    敘明。
　㈢附表編號3部分：
    訊據被告固坦承於附表編號3 所示時間、地點與證人陳鴻飛
    見面等情不諱（見本院卷第292頁），惟矢口否認有何販賣
    毒品犯行，辯稱：我當下開車到那邊，我直接說沒有甲基安
    非他命，我就走了，我從來沒有想說靠安非他命來賺錢等語
    。惟查：
　⒈被告與證人陳鴻飛自承係其二人於109年3月15日12時43分許
    之通訊監察譯文1通內容如下所示（A代表門號為0000000000
    號之持用人即被告，B代表門號為0000000000號之持用人即
    證人陳鴻飛，見警卷第311頁至第313頁）：
　　A:(背景聲：不知道他不熟的電話會不會接)喂
    B:喂
    A:喂，你好，我咧寶哥這啦，寶哥叫我打電話叫你來
    B:哦
    A:他電話沒辦打
    B:好，我現在過去唷
    A:嘿啊，可以啊
    B:我現在，這路上嘸
    A:嘿
    B:路，不好過，嘿，嘿咧，車很多啦
    A:嘿
    B:嘿囉門仔車很多
    A:哦，好啦好啦
    B:嘿，我意思是講厚，你幫我厚卡有方便嘸
    A:嗯
    B:你幫我厚，嘿咧，給寶哥，我明天過嘸，我給你，可以嗎
    A:賣曬啦，沒法度啦
    B:沒法度哦，不然我安餒，啊欸我要帶幾尺才有夠~
    A:你差不多
    B:2尺半有夠嗎
    A:沒關係，青彩你帶幾尺啊，尚嘸嘛1尺以上
    B:1尺以上泥，啊欸
    A:嘿啊
    B:啊餒嘸，啊餒嘿嘍啦，我現在，你現在在那厚，我現在走
       別條路，我繞一下看看
    A:嗯哼
    B:我現在剛下班而已
    A:好好
    B:嘸我等下到，我打這支電話就好了泥
    A:你到的時候你就直接來了，寶哥這就好了啊
    B:好好好，啊欸好，我可能差不多10多分鐘就到了
    A:好好
    B:我現在，車太多
    A:沒關係
    B:好好好
　⒉就上開通訊監察譯文，證人陳鴻飛於偵查中證稱：對話中的
    「2尺半」、「1尺」是指錢，2尺半是指2,500元，1尺是指1
    ,000元；我在通話後從東大門夜市騎車到吉安鄉建國路上，
    拿1,000元跟被告購買1包安非他命，我們是一手交錢一手交
    貨等語（見110年度偵字第101號卷第46頁），並於本院審理
    中證稱：我們毒品買賣時用的暗語沒有講好；我也不曉得我
    說「醬油」、「幾尺」，被告如何知道我所講的是什麼東西
    ，就是在電話過程講的時候就是這樣子講，應該是對方互相
    都會知道吧；3月15日我講的是「1尺半、1尺」，用「尺」
    的名稱來講毒品，應該是第一次或第二次和被告溝通講這樣
    的話；也不是互相知道講「醬油」或「1尺、1尺半」就知道
    是講甲基安非他命，通常在講的時候會避免提到安非他命的
    字眼，大部分都是講個東西大概就會知道；被告也不知道我
    會講出什麼東西來，但是我講，被告大概就會知道我要拿什
    麼；「1尺」或「1尺半」是代表金額；我在夜市賣烤肉的時
    候，被告跟他的朋友來買烤肉，他們坐在後面聊天，講話比
    較投緣而認識的；我們的烤肉好吃，吃的時候有聊到我們用
    的是什麼樣的烤肉醬、怎麼烤的方法，我就說我是被雇用的
    ，老闆的醬料好吃，我跟被告是這樣認識的；被告在攤位曾
    經問我木炭問題，電話中也是有說到1尺、1尺半；是被告的
    朋友要跟我買木炭，不是我要跟被告買木炭；我問被告說「
    我要帶幾尺」，是要問被告要帶多少錢，這個時候被告應該
    知道我是要拿甲基安非他命；我講幾尺被告就知道是價錢，
    因為之前在攤位的時候，他是有問我木炭價格，可是我是說
    一箱大概是多少錢，我要帶幾尺，大概是這樣子，大概可以
    聽得懂吧；因為我之前跟被告講過木炭的事情，所以我這時
    候跟他這樣講，他應該聽得懂等語（見本院卷第192頁至第1
    98頁）。是證人陳鴻飛已明確證述，於附表編號3所示時間
    、地點，證人陳鴻飛確實有因被告交付第二級毒品甲基安非
    他命，而交付金錢予被告乙節，本院衡諸證人陳鴻飛對於上
    開交易第二級毒品甲基安非他命之細節（如通訊監察譯文內
    容之暗語所指為何、雙方對於毒品交易之數量、金錢之討論
    ）均證述綦詳，且與上開通訊監察譯文所示之內容相符，足
    認證人陳鴻飛應係依當時親自見聞之情形據實以陳，堪信與
    事實相符，是被告確有於附表編號3所示時間、地點及方式
    與證人陳鴻飛交易毒品甚明。
　⒊至被告雖辯稱：他們講這些事情，其實都是想要買安非他命
    ，但是我真的沒有在賣安非他命，我都一直在敷衍他們，意
    思是說因為我有請過他，我怕他會在外面講說，萬一哪天他
    出事情，會說都是我拿來的，所以說我在很多電話裡面、監
    聽譯文裡面，人家也有講的很明白跟我說要買多少錢安非他
    命，我會故意說怎樣怎樣怎樣，我就是沒有在賣安非他命，
    請你們以後也不要再找我買安非他命等語（見本院卷第292
    頁），然被告於本院110年10月5日審理中陳稱：當時這個情
    況下，就很簡單是陳鴻飛要跟我買醬油跟木炭，我10幾年前
    也認識以前花蓮香烤肉的老闆，我也幫他去問問看，就只有
    這樣而已，其他的事情我真的不知道他在說什麼等語（見本
    院卷第202頁），又於本院110年11月2日審理中陳稱：陳鴻
    飛要跟我買兩尺半的木炭等語（見本院卷第292頁），經審
    判長詢以：為什麼是你跟他說「沒關係，青彩你帶幾尺，尚
    無也要一尺以上」，到底是誰要帶等語，被告始改稱上開通
    訊監察譯文內容與毒品交易有關，益顯被告係隨訴訟進行程
    度、證據調查結果不斷更易供詞，況倘如被告所述其確實無
    與證人陳鴻飛交易毒品之意，當無必要於通話中告知證人陳
    鴻飛本次毒品交易不行賒帳，且證人陳鴻飛至少需帶1,000
    元到場（即上開通訊監察譯文所示，證人陳鴻飛:你幫我厚
    ，嘿咧，給寶哥，我明天過嘸，我給你，可以嗎；被告：賣
    曬啦，沒法度啦；證人陳鴻飛:沒法度哦，不然我安餒，啊
    欸我要帶幾尺才有夠；被告:你差不多；證人陳鴻飛:2尺半
    有夠嗎；被告:沒關係，青彩你帶幾尺啊，尚嘸嘛1尺以上）
    ，是被告所辯上情應非實在，附此敘明。
　㈣附表編號4部分：
    訊據被告固坦承於附表編號4 所示時間、地點與證人陳鴻飛
    見面等情不諱（見本院卷第293頁），惟矢口否認有何販賣
    毒品犯行，辯稱：我沒有賣他等語。惟查：
　⒈被告與證人陳鴻飛自承係其二人於109年3月27日1時15分許之
    通訊監察譯文1通內容如下所示（A代表門號為0000000000號
    之持用人即被告，B代表門號為0000000000號之持用人即證
    人陳鴻飛，見警卷第317頁）：
　　B:喂
    A:你老闆不是講要拿2桶豆油
    B:嘿，嘿啊
    A:你過那個，什麼，啟智學校那有一間7-11
    B:啊，好好好
    A:你先不要過去，我差不多20分鐘到
    B:20分唷，啊那個，好好，我馬上過去
    A:好好好
　⒉被告與證人陳鴻飛自承係其二人於109年3月27日1時25分許之
    通訊監察譯文1通內容如下所示（A代表門號為0000000000號
    之持用人即被告，B代表門號為0000000000號之持用人即證
    人陳鴻飛，見警卷第317頁）：
　　A：喂
    B：喂，那個兄唷
    A：啊
    B:那個我老闆講這剩1桶半豆油帶過去可以嗎
    A:好啊
    B:好，你差不多10分鐘左右嘛厚
    A:我現在到了
    B:你到了，我馬上到
　⒊就上開通訊監察譯文，證人陳鴻飛於偵查中證稱：對話中的
    「豆油」是指價錢，1桶半就是1,500元；我跟被告約在吉安
    鄉中山路一家7-11旁邊的路口，我拿1,500元給被告，被告
    給我1包安非他命等語（見110年度偵字第101號卷第46頁至
    第47頁），並於本院審理中證稱：我當時跟被告約定我講的
    「豆油（台語）」是指甲基安非他命；我沒有跟被告買過甲
    基安非他命以外的毒品；我跟被告在買賣毒品時，關於毒品
    的種類、數量、價金都是用暗語，都是講類似「醬油」這樣
    子；我們毒品買賣時用的暗語沒有講好；我也不曉得我說「
    醬油」、「幾尺」，被告如何知道我所講的是什麼東西，就
    是在電話過程講的時候就是這樣子講，應該是對方互相都會
    知道吧；我用「醬油」來講毒品，不太記得是第幾次和被告
    用「醬油」來表示毒品；被告之前跟我說要買醬油是他的朋
    友有想要做燒烤，是在問這個醬油；我跟被告講醬油這件事
    情是指甲基安非他命；被告當時跟我說「你老闆是不是講要
    拿2桶豆油」，這個指的也是我是不是要跟他，1桶醬油大概
    是1,000元，即甲基安非他命，2桶就是2,000元；我之前也
    沒有跟被告講過我要2,000元的甲基安非他命，就是電話中
    講的時候，大概就是說1尺就是1,000元，或是醬油1罐就是1
    ,000元，也沒有說事先就講好；我們一講的當下，雙方就應
    該了解，如果可以就說可以，不可以就說沒有；被告原本是
    要賣給我2,000元的甲基安非他命，但是因為我錢不夠，所
    以我只買了1桶半的豆油，就是指1,500元的甲基安非他命等
    語（見本院卷第191頁至第202頁）。是證人陳鴻飛已明確證
    述，於附表編號4所示時間、地點，證人陳鴻飛確實有因被
    告交付第二級毒品甲基安非他命，而交付金錢予被告乙節，
    本院衡諸證人陳鴻飛對於上開交易第二級毒品甲基安非他命
    之細節（如通訊監察譯文內容之暗語所指為何、雙方對於毒
    品交易之數量、金錢之討論）均證述綦詳，且與上開通訊監
    察譯文所示之內容相符，足認證人陳鴻飛應係依當時親自見
    聞之情形據實以陳，堪信與事實相符，是被告確有於附表編
    號4所示時間、地點及方式與證人陳鴻飛交易毒品甚明。
　⒋至被告雖辯稱：他們講這些事情，其實都是想要買安非他命
    ，但是我真的沒有在賣安非他命，我都一直在敷衍他們，意
    思是說因為我有請過他，我怕他會在外面講說，萬一哪天他
    出事情，會說都是我拿來的，所以說我在很多電話裡面、監
    聽譯文裡面，人家也有講的很明白跟我說要買多少錢安非他
    命，我會故意說怎樣怎樣怎樣，我就是沒有在賣安非他命，
    請你們以後也不要再找我買安非他命等語（見本院卷第292
    頁），然被告於本院110年10月5日審理中陳稱：陳鴻飛事實
    就是要跟我買醬油，問醬油跟木炭的事情；當時這個情況下
    ，就很簡單是陳鴻飛要跟我買醬油跟木炭，我10幾年前也認
    識以前花蓮香烤肉的老闆，我也幫他去問問看，就只有這樣
    而已，其他的事情我真的不知道他在說什麼等語（見本院卷
    第202頁），又於本院110年11月2日審理中陳稱：那一天陳
    鴻飛帶著烤肉的食材，去寶哥家，跟寶哥一起吃，寶哥就叫
    我出來問要不要一起吃，我就跟他們一起吃，吃的過程中我
    們就聊到烤肉醬跟木炭，陳鴻飛就問我有沒有認識賣木炭跟
    烤肉醬的，我就說有，那是十幾年前的事了，我幫你問問看
    這樣，後來陳鴻飛有再打電話給我，問我醬油跟木炭的事情
    ，我去到現場跟他說我都沒有問到，然後我就走了等語（見
    本院卷第286頁），嗣經本院提示上開通訊監察譯文，因與
    其前開所述大相徑庭，被告始改稱上開通訊監察譯文內容與
    毒品交易有關，益顯被告係隨訴訟進行程度、證據調查結果
    不斷更易供詞，況倘如被告所述其確實無與證人陳鴻飛交易
    毒品之意，自無必要於通話中主動詢問證人陳鴻飛是否有意
    購買價值2,000元之甲基安非他命（即上開通訊監察譯文所
    示，證人陳鴻飛:喂；被告:你老闆不是講要拿2桶豆油；證
    人陳鴻飛:嘿，嘿啊），而開始本次毒品交易之過程，是被
    告所辯上情應非實在，附此敘明。
  ㈤按販賣毒品之所謂販賣行為，係行為人基於營利之目的，而
    販入或賣出毒品而言。販賣毒品者，其主觀上須有營利之意
    圖，且客觀上有販賣之行為，即足構成，至於實際上是否已
    經獲利，則非所問。即於有償讓與他人之初，係基於營利之
    意思，並著手實施，而因故無法高於購入之原價出售，最後
    不得不以原價或低於原價讓與他人時，仍屬販賣行為。必也
    始終無營利之意思，縱以原價或低於原價有償讓與他人，方
    難謂為販賣行為，而僅得以轉讓罪論處（最高法院93年度台
    上字第1651號判決要旨參照）。又販賣毒品，本無一定價格
    ，各次買賣之價格，當亦各有差異，隨供需雙方之資力、關
    係之深淺、需求之數量、貨源之充裕與否、販賣者對於資金
    之需求如何及殷切與否，以及政府查緝之態度，進而為各種
    不同之風險評估，而為機動性之調整，是其價格標準，自非
    一成不變，且販賣者從各種「價差」或「量差」或係「純度
    」謀取利潤方式，或有差異，然其所圖利益之非法販賣行為
    目的，則屬相同，並無二致。衡以近年來毒品之濫用，危害
    國民健康與社會安定日益嚴重，治安機關對於販賣或施用毒
    品之犯罪行為，無不嚴加查緝，各傳播媒體對於政府大力掃
    毒之決心亦再三報導，已使毒品不易取得且物稀價昂，苟被
    告於有償買賣毒品行為無利可圖，實無甘冒被取締移送法辦
    判處重刑之危險而平白從事毒品買賣之理。是其販入之價格
    必較其出售之價格為低，而有從中賺取買賣價差、量差或施
    用利益而獲利之意圖及事實，應屬合理認定。查本案被告就
    附表編號1至4所示各次販賣部分之交易，既均有向各買家約
    定價金，其營利意圖至為彰顯。
  ㈥綜上所述，被告前揭販賣甲基安非他命之犯行事證明確，堪
    予認定，應予依法論科。
二、論罪科刑
  ㈠按行為後法律有變更者，適用行為時之法律；但行為後之法
    律有利於行為人者，適用最有利於行為人之法律，刑法第2
    條第1項定有明文。本案附表編號1至4所載之被告行為後，
    毒品危害防制條例第4條第2項已於109年1月15日修正，並於
    同年7月15日施行，修正施行前同條例第4條第2項規定為「
    製造、運輸、販賣第二級毒品者，處7年以上有期徒刑，得
    併科新臺幣1千萬元以下罰金」，修正後則規定為「製造、
    運輸、販賣第二級毒品者，處10年以上有期徒刑，得併科新
    臺幣1千5百萬元以下罰金」，經比較新舊法結果，認以修正
    前之規定較有利於被告，依刑法第2條第1項前段規定，被告
    就附表編號1至4所示之犯行，應適用行為時即修正前毒品危
    害防制條例第4條第2項之規定。是核被告就附表編號1至4所
    示之4次販賣甲基安非他命犯行，均係犯修正前毒品危害防
    制條例第4條第2項之販賣第二級毒品罪（共4罪）。被告販
    賣前持有第二級毒品甲基安非他命之低度行為，均為販賣之
    高度行為所吸收，均不另論罪。被告所犯上開販賣第二級毒
    品罪共4罪間，犯意各別，行為互殊，應分論併罰。
  ㈡被告前因施用毒品案件，經本院以104年度易緝字第12號判決
    處有期徒刑6月確定，並於105年1月1日執行完畢出監等情，
    有臺灣高等法院被告前案紀錄表附卷可佐。被告於有期徒刑
    執行完畢後5年內，故意再犯本案有期徒刑以上刑之上開各
    罪，均為累犯，又本院參酌司法院大法官會議釋字第775號
    解釋意旨，具體審酌前案（故意或過失）徒刑之執行完畢情
    形（有無入監執行完畢、是否易科罰金或易服社會勞動而視
    為執行完畢）、5年以內（5年之初期、中期、末期）、再犯
    後罪（是否同一罪質、重罪或輕罪）等因素，認被告既有曾
    犯毒品危害防制條例之罪並經執行完畢之事實，於本案又再
    犯毒品危害防制條例之罪，已足認被告有立法意旨所指之特
    別惡性或刑罰感應力薄弱之情，爰依上開解釋意旨，裁量被
    告除販賣第二級毒品罪法定刑為無期徒刑部分依法不得加重
    外，餘均應依刑法第47條第1項之規定加重其刑。　
  ㈢被告於本案之犯行，均無刑法第59條之適用，理由如下：
  ⒈刑法第59條於94年2月2日修正公布，將原規定「犯罪之情狀
    可憫恕者，得酌量減輕其刑」修正為「犯罪之情狀顯可憫恕
    ，認科以最低度刑仍嫌過重者，得酌量減輕其刑」。其修正
    理由第1 點表明「現行第59條在實務上多從寬適用。為防止
    酌減其刑之濫用，自應嚴定其適用之條件，以免法定刑形同
    虛設，破壞罪刑法定之原則」，足見立法者透過修法以規制
    法院從嚴適用刑法第59條之立法目的。本於權力分立及司法
    節制，裁判者自不宜無視該立法意旨，而於個案恣意以該條
    寬減被告應負刑責，俾維法律安定與尊嚴。是以刑法第59條
    所規定「犯罪情狀顯可憫恕，認科最低度刑仍嫌過重者，得
    酌量減輕其刑」，此雖為法院依法得行使裁量之事項，然並
    非漫無限制，必須犯罪另有特殊之原因、環境與情狀，在客
    觀上足以引起一般之同情，認為即予宣告法定低度刑期，猶
    嫌過重者，始有其適用。至行為人犯罪之動機、目的、犯罪
    之手段、犯罪後所生之損害、犯罪後之態度等，僅屬得於法
    定刑內審酌量刑之事項，非酌量減輕之理由（最高法院28年
    上字第1064號、45年台上字第1165號、51 年台上字第899號
    判決意旨參照）。是以，被告①未於偵查中自白，嗣於法院
    審理時自白（雖未能依毒品危害防制條例第17條第1 項規定
    減輕其刑，然已可達該規定之部分立法目的）；②或其販賣
    第二級毒品甲基安非他命或有特殊之犯罪動機，或僅係偶一
    為之，殊值同情；③或被告之犯罪參與程度，僅止於為販賣
    第二級毒品甲基安非他命者交付毒品等情形中，法院確得視
    個案情節，衡量有無刑法第59條規定之適用，然倘法院僅以
    被告並非大盤毒梟，或中、小盤，而僅為零售第二級毒品者
    ，而逕認科以最低度刑，有情輕法重、過於嚴苛之嫌，如此
    適用刑法第59條之方式，顯已無視毒品危害防制條例第4條
    第2 項規定於其修法過程中所明示之立法意旨，有違權力分
    立。
  ⒉查被告於本案販賣毒品之目的乃在圖一己私利，尚難因其並
    非大盤毒梟或中、小盤，而逕認其犯罪情狀顯可憫恕，是本
    院認就被告販賣第二級毒品之犯行，倘科以最低刑度，亦無
    情輕法重之情，應無刑法第59條規定之適用。
  ㈣爰審酌禁止販賣第二級毒品為我國現行之有效規範，並為毒
    品危害防制條例所明定，當為我國人民普遍適用之行為原則
    ，被告於理性思考後，仍違背上開行為規範而為本案犯行，
    國家自應透過刑罰再次宣示上開規範之有效性。本院衡酌被
    告販賣第二級毒品之對象人數及毒品數量所蘊含之不法內涵
    ，另參以被告自述去外地工作回花蓮之後，因母親病情方開
    始與過去之毒友聯繫之犯罪動機；國中畢業之智識程度，離
    婚、小孩子在前妻處，尚須扶養母親，入監前從事浪板工，
    扣掉生活開銷每月約剩1萬元可以用、家庭經濟狀況勉持各
    因素對其遵法能力之影響性一切情狀（見本院卷第295頁至
    第296頁），分別量處如主文所示之刑，以資懲儆，並強化
    一般民眾對於自身受法律保護之合理期待；並考量定應執行
    刑之目的在於特別預防之考量，輔以一般預防作為刑罰目的
    而量定其刑，當行為人於判決確定前犯數罪，個別宣告刑累
    加之結果，無法充分考量此一加總後之刑罰是否過重，對被
    告施以過重之刑罰，無助於預防再犯、教化之目的，更有可
    能違反比例原則，自應透過定應執行刑之程序，酌定適當刑
    罰。為此，本院當應以行為罪責為基礎，審酌被告所犯各罪
    ，是否為同期間內所為，併其行為態樣、各罪關係、次數多
    寡，及所呈現被告之人格特性、犯罪動機、目的、手段、程
    度、所生危險、犯後態度，暨預防需求等綜合因素，定應執
    行刑如主文所示。　　
三、沒收部分：
  ㈠被告就附表編號1至4販賣甲基安非他命予證人劉啟彬、黃志
    平、陳鴻飛之犯罪所得，雖未據扣案，然業經各證人證述在
    卷，爰依刑法第38條之1第1項、第3項規定，分別於各次販
    賣第二級毒品所處罪刑主文項下宣告沒收，於全部或一部不
    能沒收或不宜執行沒收時，追徵其價額。
  ㈡又按犯第4 條之罪者，其供犯罪所用之物，不問屬於犯罪行
    為人與否，均沒收之，毒品危害防制條例第19條第1 項定有
    明文。是就未扣案之門號0000000000號SIM卡1張及所搭載之
    手機，係供被告為附表各編號犯行所用之物，業經本院認定
    如上，應依毒品危害防制條例第19條第1項之規定，宣告沒
    收，並於全部或一部不能沒收或不宜執行沒收時，追徵其價
    額。
據上論斷，應依刑事訴訟法第299條第1項前段，修正前毒品危害
防制條例第4條第2項，毒品危害防制條例第19條第1項，刑法第2
條第1項前段、第11條、第47條第1項、第51條第5款、第38條第4
項、第38條之1第1項、第3項，判決如主文。
本案經檢察官林英正提起公訴，檢察官王柏舜、羅美秀到庭執行
職務。
中　　華　　民　　國　　110 　年　　11　　月　　23　　日
                  刑事第三庭  審判長  法  官  黃柏憲   
                                      法  官  林育賢
                                      法  官  邱佳玄
以上正本證明與原本無異。
如不服本判決應於收受送達後20日內向本院提出上訴書狀，並應
敘述具體理由。其未敘述上訴理由者，應於上訴期間屆滿後20日
內向本院補提理由書(均須按他造當事人之人數附繕本)「切勿逕
送上級法院」。
辯護人依據刑事訴訟法第346條、公設辯護人條例第17條及律師
法第32 條第2項、第36條等規定之意旨，尚負有提供法律知識、
協助被告之義務（含得為被告之利益提起上訴，但不得與被告明
示之意思相反）。
因疫情而遲誤不變期間，得向法院聲請回復原狀。
中　　華　　民　　國　　110 　年　　11　　月　　23　　日

                                      書記官  方毓涵
附錄本案論罪科刑法條：
修正前毒品危害防制條例第4條第2項
製造、運輸、販賣第二級毒品者，處無期徒刑或 7 年以上有期
徒刑，得併科新臺幣 1 千萬元以下罰金。

【附表】
編號 對象 時間 地點 交易毒品種類、數量金額（新臺幣） 方式 罪名與宣告刑 1 劉啟彬 109年3月7日下午10時32分19秒許後某時 花蓮縣吉安鄉建國路二段 第二級毒品甲基安非他命0.5公克，1,000元 劉啟彬以持用門號0000-000000號行動電話撥打孫安翔持用門號0000-000000號行動電話取得聯繫，於左揭時地，以1,000元之價格，購買第二級毒品甲基安非他命0.5公克，並向孫安翔交付1,000元之款項。 孫安翔販賣第二級毒品，累犯，處有期徒刑玖年貳月。未扣案之行動電話壹支（含行動電話門號0000000000號SIM卡壹張）及犯罪所得新臺幣壹仟元均沒收，於全部或一不能沒收或不宜執行沒收時，徵其價額。 2 黃志平 109年4月14日上午11時45分27秒許後某時 花蓮縣○○鄉○○村00鄰○里○街0號 第二級毒品甲基安非他命0.4公克，2000元 孫安翔以持用門號0000-000000號行動電話撥打黃志平持用門號0000-000000號行動電話取得聯繫，於左揭時地，以2,000元之價格，販賣第二級毒品甲基安非他命0.4公克給黃志平，並向其收取2,000元之款項。 孫安翔販賣第二級毒品，累犯，處有期徒刑玖年肆月。未扣案之行動電話壹支（含行動電話門號0000000000號SIM卡壹張）及犯罪所得新臺幣貳仟元均沒收，於全部或一不能沒收或不宜執行沒收時，徵其價額。 3 陳鴻飛 109年3月15日上午12時43分08秒許後某時 花蓮縣○○鄉○○路○段000號 第二級毒品甲基安非他命一包(重量不詳)，1,000元 孫安翔以持用門號0000-000000號行動電話撥打陳鴻飛持用門號0000-000000號行動電話取得聯繫，於左揭時地，以1,000元之價格，販賣第二級毒品甲基安非他命一包(數量不詳)給陳鴻飛，並向其收取1,000元之款項。 孫安翔販賣第二級毒品，累犯，處有期徒刑玖年貳月。未扣案之行動電話壹支（含行動電話門號0000000000號SIM卡壹張）及犯罪所得新臺幣壹仟元均沒收，於全部或一不能沒收或不宜執行沒收時，徵其價額。 4 陳鴻飛 109年3月27日上午1時25分24秒許後某時 花蓮縣○○鄉○○路○段00○0號某超商前 第二級毒品甲基安非他命一小包(重量不詳)，1,500元 陳鴻飛以持用門號0000-000000撥打孫安翔持用門號0000-000000號行動電話取得聯繫，於左揭時地，陳鴻飛以1,500元之價格購買第二級毒品甲基安非他命一小包(數量不詳)，孫安翔並向其收取1,500元之款項。 孫安翔販賣第二級毒品，累犯，處有期徒刑玖年參月。未扣案之行動電話壹支（含行動電話門號0000000000號SIM卡壹張）及犯罪所得新臺幣壹仟伍佰元均沒收，於全部或一不能沒收或不宜執行沒收時，徵其價額。